臺灣桃園地方法院行政訴訟判決　
110年度交字第496號
                                    111年2月16日辯論終結
原      告  徐新閎  

被      告  臺北市交通事件裁決所


代  表  人  蘇福智  
訴訟代理人  吳維中  
上列當事人間交通裁決事件，原告不服被告民國110年10月5日北
市裁罰字第22-DG0000000號裁決，提起行政訴訟，本院判決如下
：
    主  文
原告之訴駁回。
訴訟費用新臺幣參佰元由原告負擔。
    事實及理由
一、事實概要：原告於民國110 年6 月28日8 時10分許，駕駛車
    牌號碼000-0000號自用小客車（下稱系爭車輛），行經桃園
    市○○區○○○路0 段000 號旁最高速限50公里之路段時，經桃
    園市政府警察局大園分局（下稱舉發機關）員警以非固定式
    測速雷達測速儀測得系爭車輛之車速達每小時94公里，超速
    44公里，乃於110 年7 月7 日以桃警局交字第DG0000000 號
    舉發違反道路交通管理事件通知單（下稱系爭舉發單）逕行
    舉發其有「汽車駕駛人行車速度，超過規定之最高時速逾40
    公里至60公里以內」之違規行為，違反道路交通管理處罰條
    例（下稱道交條例）第40條規定，並載明應於110年8 月21
    日前到案。嗣原告於110 年8 月22日到案向被告陳述意見，
    被告於110 年10月5 日仍認原告於上開時、地，有「汽車駕
    駛人行車速度，超過規定之最高時速逾40公里至60公里以內
    」之違規行為，依道交條例第40條規定，以北市裁罰字第22
    -DG0000000號裁決書（下稱原處分）裁處原告罰鍰新臺幣（
    下同）2,000 元，並記違規點數1 點，原處分於110 年10月
    5 日送達予原告。原告不服原處分，於110 年10月21日向本
    院提起本件行政訴訟。
二、原告起訴主張：裁罰照片中有多輛車輛於照片內，原告進行
    申訴後，舉發機關回函依舊無法證明照片中超速車輛為何輛
    車等語。並聲明：原處分撤銷。
三、被告則以：
  ㈠依據道交條例第40條規定：「汽車駕駛人，行車速度，超過
    規定之最高時速，或低於規定之最低時速，除有第43條第1
    項第2款情形外，處新臺幣1,200元以上2,400元以下罰鍰。
    」。道交條例第63條第1項第1款規定：「汽車駕駛人有下列
    各款所列條款之1者，除依原條款處罰鍰外，並予記點：一
    、有第33條第1項、第2項、第38條第1項、第40條、第45條
    、第47條第1款至第3款、第48條、第49條或第60條第2項第1
    款、第2款情形之1者，各記違規點數1點。」。道交條例第7
    條之2規定略以：「汽車駕駛人之行為有下列情形之一，當
    場不能或不宜攔截製單舉發者，得逕行舉發：七、經以科學
    儀器取得證據資料證明其行為違規。前項第7款之科學儀器
    應採固定式，並定期於網站公布其設置地點，但汽車駕駛人
    之行為屬下列情形之一者，不在此限：九、行車速度超過規
    定之最高速限或低於規定之最低速限」。同條第3項：「對
    於前項第9款之違規行為，採用固定或非固定式科學儀器取
    得證據證明者，於一般道路應於100公尺至300公尺間，於高
    速公路、快速公路應於300公尺至1,000公尺間，明顯標識之
    ；其定點當場攔截製單舉發者，亦同。」。
  ㈡執勤員警當時係使用於109年11月3日經財團法人工業技術研
    究院檢定合格，有效期限至110年11月30日之非固定式雷達
    測速儀器，該儀器於設定速率及拍攝角度後，會自動偵測並
    於固定位置拍攝超速車輛舉證照片；復檢視並比對車號000-
    0000號自用小客車與前後另2輛超速車輛舉證照片，3輛車超
    速舉證照片拍攝位置均相同，測速儀器顯為偵測到車號000-
    0000號自用小客車超速並進行鎖定及拍攝，該車於110年6月
    28日8時10分許，行經桃園市○○區○○○路○段000號附近路段之
    速度為94公里/小時，超過該路段最高速限50公里/小時，達
    44公里/小時，違規事實明確；另檢視測速取締標誌設置現
    場照片，執勤員警當時有依規定在測速地點前100公尺至300
    公尺間中央分隔島上設置測速取締標誌，符合上述條例第7
    條之2第3項之規定，舉發機關係依法舉發，原處分亦無違誤
    等語置辯。並聲明：原告之訴駁回。
四、本件爭點：系爭車輛超速之違規事實是否明確？有無誤認或
    誤判之虞？
五、本院之判斷：
  ㈠按道交條例第40條規定：「汽車駕駛人，行車速度，超過規
    定之最高時速，或低於規定之最低時速，除有第43條第1項
    第2款情形外，處新臺幣1,200元以上2,400元以下罰鍰。」
    、同條例第63條第1項規定：「汽車駕駛人有下列各款所列
    條款之一者，除依原條款處罰鍰外，並予記點：一、有第40
    條……，各記違規點數1 點。」。次按「本細則依道路交通管
    理處罰條例第92條第4 項規定訂定之」、「處理違反道路交
    通管理事件之程序及統一裁罰基準，依本細則之規定辦理。
    前項統一裁罰基準，如附件違反道路交通管理事件統一裁罰
    基準表」，違反道路交通管理事件統一裁罰基準及處理細則
    第1 條、第2 條第1 項、第2 項分別亦有明定，是違反道路
    交通管理事件統一裁罰基準及處理細則即係基於法律之授權
    所訂定，而該處理違反道路交通管理事件之統一裁罰基準（
    即「違反道路交通管理事件統一裁罰基準表」）已考量「違
    反事件」、「法條依據」、「法定罰鍰額度或其他處罰」、
    「違規車種類別或違規情節」、「期限內繳納或到案聽候裁
    決者」、「逾越應到案期限30日內，繳納罰鍰或到案聽候裁
    決者」、「逾越應到案期限30日以上60日以內，繳納罰鍰或
    到案聽候裁決者」、「逾越應到案期限60日以上，繳納罰鍰
    或逕行裁決處罰者」等因素，作為裁量之標準，並未違反母
    法授權之目的及裁量權之本質，是該細則不僅直接對外發生
    效力，且被告亦得援引適用。
  ㈡本件原告駕駛系爭車輛，於如事實概要欄所載之時間、地點
    ，經舉發機關員警測得其有超速44公里之違規行為，而予以
    逕行舉發，被告續以原處分裁處等情，此有系爭舉發單、申
    訴資料、違規記錄查詢資料、車籍資料、舉發機關函文、財
    團法人工業技術研究院雷達測速儀檢定合格證書、違規採證
    照片、取締地點上游路段警示標誌設置照片、原處分裁決書
    與送達證書、員警職務報告、員警勤務分配表等件在卷可稽
    （見本院卷第30至74頁），堪認為真實。惟原告主張無法證
    明違規車輛為何，且本件之儀器應無法正確鎖定並測得系爭
    車輛之車速云云。
  ㈢按目前我國警察取締超速駕駛之科學儀器可區分為二類，一
    為定點設置之固定式測速照相設備（包含有雷達、雷射與感
    應線圈等），一為手持或車裝流動測速儀器（發射兩條雷射
    光束計算目標車輛之進、出場時間）。後者又可分為二種，
    一為定置路旁附有照相機之固定雷射測速儀器，另一種為警
    員手持雷射測速槍，此或附照相功能或未具照相功能，確認
    超速後當場攔停舉發或逕行舉發。再按度量衡法第5 條規定
    ：「為確保交易公平、維護大眾安全健康及環境保護，主管
    機關得就供交易、證明、公務檢測、環境保護、公共安全、
    醫療衛生有關之度量衡器，指定為法定度量衡器。」，而於
    度量衡器檢定檢查辦法第3 條第1 項第7 款，並就「速度計
    」規定：「公務檢測用雷達測速儀」及「公務檢測用雷射測
    速儀（光達式）」為應經檢定之法定度量衡器，同辦法第18
    條亦規定檢定合格在使用中之度量衡器，應接受檢定機關（
    構）之定期或不定期檢查。是衡諸上開法令之意旨，可知經
    列為法定度量衡器之測速設備裝置，與大眾有關之公務檢測
    儀器，理應經由國家專責機關檢定合格後加以使用，並定期
    檢測，方能昭得公信。經查，參以被告所提出本件雷達測速
    儀拍攝之採證照片（本院卷第68頁），其上確記載儀器之證
    號為J0GA090672A號，核與被告所提出之雷達測速儀檢定合
    格證書（本院卷第62頁）上所載器號及檢定合格單號碼相符
    ，而該檢定合格證書並記載係於109年11月3日檢定合格，有
    效期限為110年11月30日。是本案案發時（110年6月28日）
    尚於該儀器之合格證書有效期間內，該測速儀之精準度毋庸
    置疑。據此，本件雷達測速儀器於案發時功能運作正常，其
    所測得數值亦屬正確，堪以認定。
  ㈣又就違規採證相片觀之，雖在照片之右側處，見一輛灰色小
    客車與一輛普通重型機車行駛在遭該測速器十字絲所鎖定偵
    速之系爭車輛右前方，然該二輛車與系爭車輛之距離約有30
    公尺之遠（三組車道線），此一相隔距離非短，難謂有偵測
    車輛錯誤之可能。又本件舉發員警以雷射槍測速器所偵測車
    輛之行車速度，非但不因受前方相距較遠之車輛所影響，且
    舉發員警受有相關雷射槍操作訓練講習合格之專業訓練，其
    對於執行車輛超速取締職務事項之觀察，自遠較一般人更為
    精準，而無誤判可能。復據舉發員警之職務報告略以「本件
    非固定式雷達測速儀器於設定速率與拍攝角度後，會自動偵
    測並於固定位置拍攝超速車輛採證照片」等語（見本院卷第
    58頁），並提出同日在與系爭車輛之相同位置，以相同角度
    偵測並拍攝之其他車輛超速採證照片為憑（見本院卷第70頁
    ），足可認定當日該雷達測速儀器經舉發員警設置後，對於
    行經同一地點之車輛，以相同之角度均能有效偵測是否超速
    ，且無受其他車輛干擾之情事。準此，堪認本件執勤員警於
    舉發當時所測得超速之違規車輛，即為系爭車輛，並無誤認
    或誤判之情，其所為舉發即無違誤。從而，原告駕駛其所有
    之系爭車輛確於前揭時、地，確有已超出最高限速44公里行
    駛之違規事實，堪予認定。
六、綜上所述，原告駕駛系爭車輛確有「汽車駕駛人行車速度，
    超過規定之最高時速逾40公里至60公里以內」之違規行為，
    被告依道交條例第40條、第63條第1 項第1 款（原處分漏載
    第1 款）及違反道路交通管理事件統一裁罰基準及處理細則
    所訂違反道路交通管理事件統一裁罰基準表規定，裁處罰鍰
    2,000元，並記違規點數1 點，核無違誤。原告訴請撤銷原
    處分為無理由，應予駁回。
七、本件事證已臻明確，兩造其餘攻擊、防禦方法及所提證據，
    經核均與判決結果不生影響，爰不一一論列，併此敘明。
八、本件訴訟費用額確定為第一審裁判費300 元，爰依行政訴訟
    法第98條第1 項規定，由敗訴之原告負擔。
中　　華　　民　　國　　111 　年　　3 　　月　　18　　日
                  行政訴訟庭　法　官　徐  培  元
上為正本係照原本作成。
如不服本判決，應於判決送達後20日內，向本院提出上訴狀並表
明上訴理由（原判決所違背之法令及其具體內容或依訴訟資料可
認為原判決有違背法令之具體事實），其未載明上訴理由者，應
於提出上訴後20日內向本院補提理由書（上訴狀及上訴理由書均
須按他造人數附繕本，如未按期補提上訴理由書，則逕予駁回上
訴），並應繳納上訴裁判費新臺幣750元。
中　　華　　民　　國　　111 　年　　3 　　月　　18　　日
                              書記官  吳  文  彤